【裁判字號】    97,上訴,2308
【裁判日期】    970718
【裁判案由】    毒品危害防制條例
【裁判全文】
臺灣高等法院刑事判決                97年度上訴字第2308號
上  訴  人
即  被  告  庚○○
選任辯護人  陳萬發律師
上  訴  人
即  被  告  甲○○
指定辯護人  本院公設辯護人戊○○
上列上訴人因違反毒品危害防制條例案件，不服臺灣桃園地方法
院96年度訴字第1172號，中華民國96年11月30日第一審判決（起
訴案號：臺灣桃園地方法院檢察署96年度偵字第2095及10267號
），提起上訴，本院判決如下：
    主  文
原判決撤銷。
庚○○販賣第一級毒品，累犯，處有期徒刑拾玖年陸月，扣案門
號0000000000號之行動電話壹支（含SIM卡），沒收
。未扣案之販賣海洛因所得財物新臺幣拾萬參仟伍佰元，沒收，
如全部或一部不能沒收時，以其財產抵償之。
庚○○其餘被訴販賣第一級毒品部分，均無罪。
甲○○無罪。
    事  實
一、庚○○曾於民國94年間因持有第一級毒品案件，經台灣桃園
    地方法院以94年度桃簡字第1897號簡易判決，判處有期徒刑
    3月確定，於94年12月22日易科罰金執行完畢。猶不知悔改
    ，明知海洛因為毒品危害防制條例第2條第2項第1款所列之
    第一級毒品，不得販賣，竟基於販賣第一級毒品之營利概括
    犯意，向丙○○販入第一級毒品海洛因，而後以其所有之00
    00000000號行動電話做為聯絡工具，分別於下述時、地販賣
    第一級毒品予以下之人：
（一）自95年11月21日起，至96年1月11日前某日止，分別以新
      台幣（以下同）1000元至2000元不等之代價，在桃園縣桃
      園市○○路及中華路口、中華路及南華路口等地，販賣第
      一級毒品海洛因予壬○○6次（一次2000元，五次1000元
      ）。庚○○又於96年1月11日10時33分許，在其位於桃園
      縣桃園市○○街93巷27號住家附近，以1500元之代價，販
      賣毒品海洛因1包予壬○○後，壬○○旋於同日11時10分
      許，在桃園市○○路○段6號前為警逮捕，並自壬○○處扣
      得上述海洛因1包）。
（二）自95年11月21日起，至96年1月10日止，約以每日1次之次
      數、每次1000元至4000元不等之代價，在桃園縣桃園市○○街93巷27號住家外附近，販賣第一級毒品海洛因予丁○○，約50次（一次4000元，餘均1000元）。庚○○又於96
      年1月11日當日上午，分別接續以1000元、3000元之代價
      ，販賣海洛因2次予丁○○，又於同日22時40分許，接續
      再以3000元之代價，在上址住處附近停車場販賣海洛因1
      包予丁○○，旋於桃園市○○路○段與永安路口為警逮捕
      ，並自丁○○處查扣上述海洛因1包。
（三）自95年11月26日起，至96年1月11日止，每隔1至2日，分
      別以1000元至3000元不等之代價，在其位於桃園縣桃園市
      ○○街93巷27號住家外附近，販賣第一級毒品海洛因予乙○○，約23次（一次3000元，餘均1000元）。
（四）95年12月27日在桃園縣桃園市○○街93巷27號住家附近，
      販賣6000元第一級毒品海洛因，96年1月4日，在桃園市南
      門市場賣2000元第一級毒品海洛因，同1月5日，8日在桃
      園市○○路某店，各賣1000元第一級毒品海洛因予甲○○
      。
二、嗣為警於96年1月12日下午1時許，在桃園縣桃園市○○路南
    門市場對面停車場拘提查獲，庚○○於警詢供出毒品來源為
    丙○○，並經台灣桃園地方法院檢察署檢察官破獲，以96年
    度偵字第10635號提起公訴，原審另案（96年度訴字第1473
    號）審理。
三、案經桃園縣政府警察局報請臺灣桃園地方法院檢察署檢察官
    偵查起訴。
    理  由
壹、證據能力部分
一、被告庚○○之辯護人辯稱：被告以外之人於警詢、偵查所述
    ，均無證據能力，審判外之陳述乙節，查：有關證人壬○○、丁○○、乙○○、甲○○等人於警詢說辭，固屬審判外
    陳述之傳聞證據，惟該等證人業經原審行交互詰問程序（原
    審卷一第224-242頁，卷二第29-40頁），賦予被告及辯護人
    行使對質權、反對詰問權之機會，則各該警詢筆錄亦屬原審
    交互詰問內容之一部分，自有證據能力。何況，其中證人丁○○、乙○○2人於原審所述與警詢頗有出入，惟觀諸原審
    檢察官所提被告庚○○於桃園監獄會客時與接見人之錄音談
    話譯文，確有被告庚○○指示其接見人轉告丁○○、乙○○
    、壬○○等人說是公家買的等情，有勘驗筆錄在卷可參（原
    審卷一第251-253頁，第264-265頁），且被告庚○○亦坦承
    有上開談話（原審卷一第231-232頁），顯然上開證人於警
    詢說辭，未受干擾之外部情狀，自具有較可信力，依刑事訴
    訟法第159條之2規定，其等警詢當有證據能力。有關證人
    壬○○、丁○○、乙○○及甲○○於偵訊之陳述，均經依法
    具結（偵字第2095號卷一第311頁，第315頁，第319頁，偵
    字第2096號卷第183頁），又無何違法取供情事，辯護人並
    未指出有何「顯不可信」之情況，依刑事訴訟法第159條之1
    第2項規定，自有證據能力。是辯護人所辯，尚有誤會。
二、被告庚○○之原審辯護人於原審主張證人乙○○為警非違法
    逮捕，其以證人身分製作不利於被告庚○○之警詢筆錄，其
    警詢筆錄無證據能力等語。然證人乙○○於原審證述時，並
    無主張其於警詢時係經警非法逮捕，是辯護人空言主張，顯
    不可採。
三、有關台灣大哥大股份有限公司門號0000000000號、00000000
    00號、0000000000號，及中華電信股份有限公司就電話號碼
    0000000000號、0000000000號之通聯調閱查詢單，以及被告
    庚○○所持行動電話0000000000號之通訊監察錄音及其譯文
    等書面，均屬合法蒐證，有臺灣桃園地方法院檢察署依95年
    桃檢惟呂聲監（續）字第001493號通訊監察書在卷可參（偵
    字第2095號卷一第55-56頁），及被告庚○○於桃園監獄與
    接見人之會客談話光碟譯文等，被告庚○○、甲○○及其等
    辯護人對錄音帶暨譯文之證據能力均不爭執，亦不否認譯文
    所記載對話內容之真實性，是上開監聽錄音內容與譯文均有
    證據能力。另法務部調查局關於證人壬○○、丁○○持有海
    洛因毒品鑑定之鑑定書，係依法而為，且被告、辯護人對之
    均不爭執，依法自有證據能力，合予敘明。
貳、有罪部分（即被告庚○○部分）：
一、訊據上訴人即被告庚○○固不諱言：曾多次交付第一級毒品
    海洛因予壬○○、丁○○、乙○○、甲○○等情，惟否認有
    販賣第一級毒品之犯行，辯稱：係與壬○○、丁○○、乙○○等合資購買第一級毒品海洛因，若該3人資金有所不足，
    差額部分有時係其自行墊付，或約定後未找到毒品來源而未
    購買，所為僅係幫助施用而已，交付毒品予甲○○亦係經甲○○之請，為幫甲○○調貨云云。經查：
（一）販賣予壬○○部分：業據證人壬○○於警詢、偵訊及原審
      證稱：1月11日，我用0000000000號之手機打給庚○○的
      手機，我說身上有1500元，要過去他那裡，他就到他家樓
      下等我，我將1500元給他，再過了一會兒他就拿海洛因給
      我，不久就被警察查獲。在查獲前就開始向他買海洛因，
      有時2、3天買1次，有時3、4天買1次，每次1000元至2000
      元不等。交易方式都是我錢先給他，他叫我等一下，並離
      開，過一會兒約幾分鐘，他再騎機車回來，拿毒品給我，
      每次都是他拿一包毒品給我，在現場沒有再分裝。我買來
      的毒品，並未與庚○○分食。通訊監察譯文雖有四十幾次
      ，但有時有說沒有買等語（偵字第2095號卷一第27-30頁
      ，第317頁，原審卷一第224-229頁），且有通訊監察譯文
      在卷可參（同上偵卷第96-302頁），再者，證人壬○○為
      警查獲所查扣之物品確為第一級毒品海洛因等情，有法務
      部調查局鑑定書在卷可憑（偵字第2095號卷一第368頁）
      ，且被告庚○○亦不否認有交付毒品海洛因予證人壬○○
      ，是證人壬○○所述即有依據，堪予採信，至於有關證人
      向被告購買之次數，及起始日，證人壬○○稱：查獲前二
      、三個月開始買等語（同上偵卷第30頁，原審卷一第225
      頁），惟為被告庚○○所否認，且證人所稱亦僅是約數，
      尚難遽採，而上開通訊監察譯文所示，被告庚○○與證人
      聯繫係自95年11月21日起（同上偵卷第96頁），因認通訊
      監察譯文所載之95年11月21日，為被告庚○○最初賣海洛
      因予證人壬○○之時間。有關向被告購買之次數，證人壬○○或稱：七、八次，或稱十、十一次，或稱十五次等（
      原審卷一第225頁，227頁），交相比對，則七次部分，是
      有交集，因認被告販賣予證人壬○○部分，有七次，而其
      交易金額，除最後一次為1500元外，其餘證人不甚記憶，
      惟證人壬○○指有2000元之交易，因認有一次為2000元，
      其餘五次為1000元，因而，被告庚○○此部分販賣所得為
      8500元，此部分事實，堪予認定。
（二）販賣予丁○○部分：業據證人丁○○於警詢稱：我於95年
      起，至96年1月11日止均向庚○○購買第一級毒品海洛因
      ，我以門號0000000000撥打門號庚○○所持有0000000000
      ，監聽譯文所載內容是否要購買海洛因之意，只要他有海
      洛因，我去買時都有完成交易，金額是新台幣1000元至40
      00元之間，96年1月11日買三次等語（偵字第2095號卷一
      第38，41、42頁），於偵訊證稱：被警察查扣的海洛因是
      向庚○○買的。11日下午買3000元，晚上也買3000，之前
      就知道他在賣，我從去年就向他買，都用行動電話打給他
      等語（同上偵卷第309頁），於原審稱：11日買三次，二
      次三千，另一次一千。跟被告買，大都一天買一次，也有
      一天買二次，這種情形約有二、三次等語（原審卷一第23
      3頁，第235頁），且有通訊監察譯文在卷可參（同上偵卷
      第97-302頁），再者，證人丁○○為警查獲所查扣之物品
      確為第一級毒品海洛因等情，有法務部調查局鑑定書在卷
      可憑（同上偵卷第367頁），且被告庚○○亦不否認有交
      付毒品海洛因予證人丁○○，是證人丁○○所述即有依據
      ，堪予採信，至於有關證人向被告購買之次數，及起始日
      ，證人丁○○稱：95年3、4月間月開始買等語（同上偵卷
      第41頁），惟為被告庚○○所否認，且證人所稱亦僅是約
      數，尚難遽採，而上開通訊監察譯文所示，被告庚○○與
      證人聯繫係自95年11月21日起（同上偵卷第97頁），因認
      通訊監察譯文所載之95年11月21日，為被告庚○○最初賣
      海洛因予證人丁○○之時間。有關向被告購買之次數證人
      丁○○或稱：一天一次，或一天二、三次（同上偵卷第41
      頁，原審卷一第235頁），按自95年11月21日至96年1月11
      日止，除最後一日是買三次，其餘若以一日一次計算，合
      計有53次，若其餘以一日二次計算，合計有103次，若其
      餘以一日三次計算，合計有153次，而通訊監察譯文所示
      談及交易次數有九十次之多（按其中談一次交易，而有數
      通電話之情形，僅論一次交易，見同上偵卷第97-302頁）
      ，則次數當在53次至153次之間，採最低交集而有利被告
      之認定，當係53次，而其交易金額，除最後一日各為一千
      ，三千，三千元外，其餘五十次，除有一次是四千元，其
      餘均認是一千元，合計六萬元。因而，被告庚○○此部分
      販賣所得為六萬元，此部分事實，堪予認定。
（三）販賣予乙○○部分：業據證人乙○○於警詢稱：我大約於
      95年11月份左右開始向綽號『王仔』購買第一級毒品海洛
      因，都是以我所有之行動電話門號0000000000撥打綽號『
      王仔』其行動電話門號0000000000，並告知已到及要多少
      張（指1張新台幣1000元）後，就在停車場內等他拿海洛
      因給我，我將錢給他後完成交易，每次約新台幣1000至20
      00元左右等語（偵字第2095號卷(一)第48頁），於偵訊證稱
      ：我昨天中午及今天都有向綽號『王仔』之庚○○買毒品
      ，今天是早上9時多買的，買1張（千元大鈔），有買到。
      我從去年11月份朋友介紹後，才開始跟他買毒品等語（同
      上偵卷第313頁），於原審證稱：約一兩天買一次，價格
      一至三千元，警詢所言沒錯，交易地點在南門市場對面停
      車場或附近，從十一月二十六日開始跟被告買，查獲那天
      有跟被告買一次等語（原審卷一第238-240頁），且有通
      訊監察譯文在卷可參（同上偵卷第123-302頁），且被告
      庚○○亦不否認有交付毒品海洛因予證人乙○○，是證人
      乙○○所述即有依據，堪予採信。有關證人乙○○購買日
      期，或稱：十一月間。或稱十一月二十六日，而後者有通
      訊監察譯文可參（同上偵卷第123頁），因認最初時間係
      95年11月26日，而購買次數，證人乙○○稱約二日一次，
      按自95年11月26日至96年1月11日止，以二日一次計算，
      合計有23次，而通訊監察譯文所示談及交易次數有32次（
      按其中談一次交易，而有數通電話之情形，僅論一次交易
      ，見同上偵卷第123-302頁），採最低交集而有利被告之
      認定，當係23次，而其交易金額，以其中1次3000元，其
      餘22次為1000元計算，總計犯罪所得為25000元。此部分
      事實，亦堪認定。
（四）販賣予甲○○部分：業據證人甲○○於警詢證稱：曾以門
      號0000000000、0000000000、0000000000等行動電話，撥
      打0000000000庚○○的電話，而分別於95年12月27日、96
      年1月3日、8日向庚○○購買毒品海洛因，每次金額為100
      0、2000、6000元不等等語（偵字第10267號卷第9-10頁，
      13-14頁）；於偵訊證稱：向庚○○買過毒品好幾次，最
      近一次是96年1月在桃園市○○路（誤繕為北新路）之己○○○買的，當時我與辛○○、庚○○都在，我向庚○○
      買的比較少，1張、2張（指千元大鈔）等語（偵字第2096
      號卷第181、182頁）。於原審證稱：警詢所說是對，向庚○○買海洛因，每次購買1000、2000元不等，我以行動電
      話0000000000、0000000000、0000000000號，撥打庚○○
      的0000000000行動電話，分別於95年12月27日、96年1月4
      日、5日、8日向庚○○買海洛因。警詢所說1月3日，是跟
      辛○○買，12月27日買六千元海洛因，交易地點忘記了，
      1月4日買二千元，兩張是兩千元，表示要買二千元海洛因
      ，市場是指南門市場，1月5日，8日在桃園市○○路某店
      ，各買一千元等語（原審卷二第30頁，35-36頁）。且參
      諸監聽譯文確有上開內容（偵字第2095號卷一第263，284
      ，286,364頁），而被告亦不否認於上開時地交付海洛因
      予證人甲○○，是證人甲○○上開說辭，即有依據，堪予
      採信，此部分事實，堪予認定。
（五）被告庚○○辯稱：與壬○○、丁○○、乙○○合資購買乙
      節，證人丁○○、乙○○於原審雖附和稱是合資購買等語
      ，惟原審檢察官提出被告庚○○於桃園監獄與接見人之會
      客談話光碟勘驗內容顯示，被告庚○○曾於96年1月15日
      14時55分、96年1月19日8時50分、96年2月15日9時17分與
      接見人溫秀卿、張潔茹、溫邱阿腰、溫永銘等人（均為庚○○之親友）會客時要求轉告壬○○、丁○○及乙○○3
      人於審判時翻供，改稱係其等與庚○○合資購買、共同施
      用毒品等情（原審卷一第248-271頁），則證人丁○○及
      乙○○二人於原審所謂合買之說詞，不無串證之虞，不能
      輕信，何況，其二人警詢、偵訊所述，均未提及與被告庚○○「合資購買」，反而是清楚陳述向被告庚○○購買毒
      品之次數、數量及價格，亦無與被告庚○○如何分食或分
      擔之比例，且有關之監聽譯文，亦無合資購買之內容，是
      證人丁○○、乙○○上開說辭，即乏佐證，不能採信，是
      被告庚○○所辯，即乏依據，不足採信。
（六）被告庚○○辯稱：是幫甲○○調貨，不是販賣等語，證人
      甲○○於原審亦附和證稱：是幫忙調貨等語，然與其警詢
      偵訊所稱向被告庚○○購買不符，為圖解釋，於原審證稱
      ：當日並非向被告庚○○購買，而係向辛○○所購買，在
      被告庚○○未到前，其先向辛○○拿毒品，於廁所內施打
      ，並待庚○○到達時始將錢拿給庚○○，請庚○○轉交給
      辛○○等語（原審卷二第31-32頁），然衡諸買賣常情，
      無非一手交錢，一手交貨，證人甲○○既持有現金，何以
      於拿取海洛因時，不直接給錢？反而請被告庚○○轉交？
      顯違常情，再者，證人甲○○於偵訊稱：因為欠辛○○錢
      ，所以辛○○不賣毒品給我等語（偵字第2096號偵查卷第
      181頁），顯然證人甲○○因欠辛○○前債未清，辛○○
      不願與之交易，則證人甲○○所謂未付現金，辛○○即先
      給予海洛因，顯然矛盾，不符常情，不能採信，是被告此
      部分所辯，亦乏依據，不足採信。
（七）按毒品海洛因，本無一定之公定價格，是其各次買賣之價
      格，當亦各有差異，而或隨供需雙方之資力、關係之深淺
      、需求之數量、貨源之充裕與否、販賣者對於資金之需求
      程度，以及政府查緝之態度，進而為各種不同之風險評估
      ，而為機動性之調整，是其價格標準，自非一成不變，且
      販賣者從各種「價差」或「量差」或「純度」謀取利潤方
      式，亦有差異，然其所圖利益之非法販賣行為目的，則屬
      相同，並無二致。因之，販賣利得，除經被告坦承，或其
      價量至臻明確，確實難以究其原委。然按一般民眾普遍認
      知之毒品非法交易，向為政府查禁森嚴且重罰不寬貸，衡
      諸常情，倘非有利可圖，絕無平白甘冒被重罰風險之理，
      從而，舉凡其有償交易，除足反證其確另基於某種非圖利
      本意之關係外，通常尚難因無法查悉其買進、賣出之差價
      ，而諉無營利之意思，或阻卻販賣犯行之追訴。又販賣毒
      品之所謂販賣行為，係行為人基於營利之目的，而販入或
      賣出毒品而言。販賣毒品者，其主觀上有營利之意圖，且
      客觀上有販賣之行為即足構成，至於實際上是否已經獲利
      則非所問。即於有償交付他人之初，係基於營利之意思，
      並著手實施，而因故無法高於購入之原價出售，最後不得
      不以原價或低於原價交付他人時，仍屬販賣行為。而依卷
      附被告前案紀錄表之記載，被告有多次違反毒品危害防制
      條例前科，其對於海洛因價格昂貴，取得不易，毒品交易
      為政府檢警機關嚴予取締之犯罪，法律並就此懸有重典處
      罰，當知之甚稔，自客觀以言，雖被告稱：向丙○○每次
      買二、三千元等語（偵字第2095號卷一第358頁），無從
      遽認被告取得第一級毒品海洛因販賣圖利之具體情形，然
      其持有過程中，將第一級毒品海洛因分別販賣給他人，若
      非有利可圖，被告豈有冒險交付毒品海洛因之意願？是被
      告賣出第一級毒品海洛因，應有賺取相當利潤，堪認係意
      圖營利。
二、按刑法上所謂販賣行為，固不以販入後復行賣出為必要，只
    要以營利為目的，而有將毒品販入或賣出二者其一之行為，
    即足構成，故自丙○○處取得毒品後，意圖營利而賣出毒品
    ，仍應依販賣既遂罪論處。核被告所為，係犯毒品危害防制
    條例第4條第1項之販賣第一級毒品罪。按刑法第五十六條
    修正理由說明，謂「對繼續犯同一罪名之罪者，均適用連續
    犯之規定論處，不無鼓勵犯罪之嫌，亦使國家刑罰權之行使
    發生不合理之現象。」「基於連續犯原為數罪之本質及刑罰
    公平原則之考量，爰刪除有關連續犯之規定」等語，即係將
    本應各自獨立評價之數罪，回歸本來就應賦予複數法律效果
    之原貌。因此，就刑法修正施行後多次施用毒品之犯行，採
    一罪一罰，始符合立法本旨。除符合接續犯之要件外，應一
    罪一罰。（最高法院96年度第9次刑事庭會議決議意旨參照
    ）。亦即立法者針對特定刑罰規範之構成要件，已預設其本
    身係持續實行之複次行為，具備反覆、延續之行為特徵，故
    將之總括或擬制成一個構成要件之「集合犯」行為，因刑法
    評價上為構成要件之行為單數，應僅成立一罪。且自「刑事
    法若干犯罪行為態樣，本質上原具有反覆、延續實行之特徵
    ，立法時既予特別歸類，定為犯罪構成要件之行為要素，則
    行為人基於概括之犯意，在密切接近之一定時、地持續實行
    之複次行為，倘依社會通念，於客觀上認為符合一個反覆、
    延續性之行為觀念者，於刑法評價上，即應僅成立一罪。學
    理上所稱『集合犯』之職業性、營業性或收集性等具有重複
    特質之犯罪均屬之，例如經營、從事業務、收集、販賣、製
    造、散布等行為概念者是（最高法院95年度臺上字第1079號
    判決意旨參照）。本件被告庚○○多次販賣第一級毒品海洛
    因之犯行，因基於反覆實行之犯意，在密切接近之一定時、
    地，持續實行複次販賣毒品行為，依上開說明，應成立集合
    犯一罪，公訴人認係數罪，尚有誤會。被告庚○○持有第
    一級毒品之低度行為，為販賣之高度行為所吸收，不另論罪
    。被告庚○○有如事實欄所載之犯罪科刑執行情形，有本
    院被告前案紀錄表在卷可按，其均於有期徒刑執行完畢後5
    年內故意再犯本件有期徒刑以上之罪，為累犯，除本罪法定
    本刑死刑、無期徒刑部分，依法不得加重外，就其餘部分即
    罰金之法定刑，應依刑法第47條第1項之規定，加重其刑。
    被告庚○○於96年1月12日遭警查獲時已供出其毒品來源
    之上手為丙○○（國民身分證統一編號：Ｚ000000000），並
    指認其照片，有警詢筆錄在卷可查（偵字第2095號卷一第16
    頁），而桃園縣政府警察局刑事警察大隊偵三隊，亦據此及
    依前所監聽庚○○通訊監察之譯文，製作對丙○○涉嫌販賣
    毒品案件之報告書，而丙○○亦經桃園地方法院檢察署檢察
    官破獲，以96年度偵字第10635號提起公訴，原審以96年度
    訴字第1473號審理中等情，業據原審調閱該案卷宗，並有相
    關筆錄影本、起訴書均附卷可參（原審卷二第22-24頁，第
    75-94頁），是被告庚○○供出來源，應依毒品危害防制條
    例第17條規定，減輕其刑，就罰金刑部分，先加後減之。
    起訴書雖漏未記載販賣海洛因予壬○○、乙○○、丁○○之
    確切次數，惟起訴書所未記載部分，與起訴部分，如前所述
    ，為一罪關係，為起訴效力所及，本院自得審究，而有關就
    賣予甲○○之時、地，起訴書雖漏未記載，惟業經原審檢察
    官於準備程序中補正，尚無擴張起訴範圍之問題，附此敘明
    。起訴書所指被告庚○○於96年1月12日與乙○○約定一
    千元海洛因交易，惟尚未交付乙節，雖屬未遂，惟如前所述
    ，有被告多次販賣，係集合犯，而其餘均既遂，故此部分毋
    庸論未遂。
參、無罪部分：
一、被告甲○○部分：公訴意旨略以：被告庚○○為取得可資販
    賣之貨源，於96年1月6日透過基於幫助販賣毒品犯意之被告
    甲○○介紹，在桃園市○○路己○○○認識辛○○後，辛○○隨即多次販賣海洛因予庚○○。嗣於96年1月12日13時5分
    許，辛○○與庚○○相約在前開停車場內為毒品交易時，當
    場為埋伏員警逮獲，並在辛○○駕駛之車牌號碼HO-6088號
    自小客車上扣得背包1個，內有電子秤1個、毛重7.08之海洛
    因2包（經鑑驗純質淨重2.35公克，純度42.81%）與門號分
    別為0000000000、0000000000號手機2支，庚○○身上則扣
    得0000000000號手機1支。因認被告甲○○涉犯幫助他人違
    反毒品危害防制條例第4條第1項之幫助販賣第一級毒品罪嫌
    。
二、按犯罪事實應依證據認定之，無證據不得認定其犯罪事實。
    又不能證明被告犯罪者，應諭知無罪之判決，刑事訴訟法第
    154條第2項、第301條第1項分別定有明文。再按，事實之認
    定，應憑證據，如未能發現相當證據，或證據不足以證明，
    自不能以推測或擬制之方法，為裁判基礎；且認定不利於被
    告之事實須依積極證據，苟積極證據不足為不利於被告事實
    之認定時，即應為有利於被告之認定；另認定犯罪事實所憑
    之證據，雖不以直接證據為限，間接證據亦包括在內，然無
    論直接證據或間接證據，其為訴訟上之證明，須於通常一般
    之人均不致有所懷疑，而得確信其為真實之程度者，始得據
    之為有罪之認定，倘其證明尚未達到此一程度，而有合理之
    懷疑存在，無從使事實審法院得有罪之確信時，即應由法院
    為諭知被告無罪之判決（最高法院40年台上字第86號、30年
    上字第816號、76年台上字第4986號判例參照）。
三、檢察官認被告甲○○涉有幫助販賣第一級毒品犯嫌，主要以
    被告甲○○、同案被告辛○○與庚○○說辭，及通訊監察譯
    文等為據，訊據被告甲○○固坦承：於96年1月6日，在桃園
    縣桃園市○○路己○○○，介紹辛○○與庚○○認識等情，
    惟否認幫助庚○○、辛○○販賣毒品，辯稱僅係幫助庚○○
    買得毒品施用，僅犯幫助施用毒品罪云云。經查：
（一）被告甲○○於警詢稱：我介紹辛○○給庚○○認識，在我
      所租住處（住址：桃園市○○街9號10樓之8），辛○○與
      庚○○他們在交易海洛因。是庚○○要我約在我住處的，
      當時我在現場。我只介紹他們交易毒品等語（96年度偵字
      第10267號偵卷第13、16頁），於偵訊稱：96年1月在我朝
      陽街家裡，另一次在己○○○，介紹庚○○、辛○○認識
      ，及交易毒品等語（96年度偵字第2096號偵卷第181頁）
      。準此，固足認被告甲○○確有介紹辛○○與庚○○交易
      毒品，惟被告甲○○究竟係基於幫助辛○○販賣毒品？或
      幫助庚○○販賣毒品？或幫助庚○○施用毒品而向辛○○
      購買？抑或兼而有之？尚難由上開說辭推認之，因此，公
      訴人以上開說辭，據為被告甲○○幫助庚○○販賣毒品之
      認定，不無誤會。
（二）證人庚○○於偵訊證稱：我與甲○○是朋友介紹認識，因
      為我和他都在吸毒，後來甲○○介紹我認識辛○○，說他
      有一個朋友有毒品，叫我與他認識看看，曾與甲○○一起
      去民生路上一家賓館找辛○○。甲○○介紹我跟辛○○認
      識目的，是他說潘的海洛因不錯，如果好的話，可以跟辛○○公家去買毒品等語（96年度偵字第2095號偵卷(一)第35
      7頁，第363頁），於原審證稱：96年1月3日在甲○○家中
      ，甲○○有介紹我與辛○○認識，辛○○有拿毒品給我用
      ，我在當天也給他7000元買毒品海洛因。96年1月6日在己○○○，是甲○○跟我說辛○○要南下找他，他與辛○○
      約在己○○○見面，甲○○打電話約我過去，因為我以前
      跟甲○○說，如果辛○○有下來桃園，就打電話給我，我
      可以跟他拿毒品用看看，跟辛○○買的毒品，全部供自己
      施用等語（原審卷二第100頁，第101頁）。是證人庚○○
      所述，固足證明被告甲○○介紹與辛○○認識與買毒，惟
      證人庚○○向辛○○所買毒品，係供己施用，並非轉賣他
      人，則此部分證詞，即與公訴人所指被告甲○○幫助庚○○販賣毒品之情節，不相適合，難據為不利被告之認定。
（三）再者，觀諸被告甲○○所持行動電話0000000000號與證人
      庚○○所持行動電話0000000000號，於96年1月3日14時7
      分之通訊監察監聽譯文略為：甲○○曾向庚○○表示「東
      西」很好，是否需要，並且談論「東西」好壞，庚○○稱
      ：用了有沒有感覺等情（96年偵字第10267號卷第128頁）
      ；96年1月7日1時32分之譯文略為：（溫稱）我和你說連
      袋子快2500元！我秤子一秤就知道了！他給我後我又用一
      支減0.4！連他欠我1還差0.4！你那1的袋子不要算！實的
      有3.2啊！就要2500元啊！我還用比昨天多，我怎麼不知
      道！他沒給你喔？（池稱）沒有啊！（溫稱）那他改天會
      補你啦！我不知道他今天拿3錢啊！我以前用好像沒感覺
      ！今天用他的好像會釘下去的感覺！釘下去的感覺我就覺
      得很好等情（96年度偵字第10267號偵卷第140頁），大致
      上均係證人庚○○買毒品施用後，發現品質不好、太貴，
      而向甲○○抱怨等情，顯然證人庚○○買毒供己施用，並
      非用以販賣，與公訴人所指被告甲○○幫助證人庚○○買
      毒而後販賣之情節不符，亦難以之為不利被告甲○○之證
      據。
（四）至於監聽譯文固載有：溫稱：你跟他說拿好一點，錢多一
      點沒關係，池稱：你先拿一包給我。溫稱：好啦，你多少
      拿本錢就好。（96年度偵字第10267號偵卷第138頁）。溫
      稱：他沒給你喔？池稱：沒有。溫：那他改天會補你啦（
      96年度偵字第10267號偵卷第140頁）等語，被告雖有拿一
      包之要求，然似非無償，而須給付本錢，至於所謂補給，
      亦難認係無償，從而，不能以上開資料，遽認被告甲○○
      係藉由介紹他人向辛○○購買毒品，從中另行取得海洛因
      ，以為報酬。亦無從以上開監聽譯文，據為被告甲○○幫
      助證人庚○○販賣毒品之證據。
（五）綜上，公訴人所舉證據，均無從證明被告甲○○幫助證人
      庚○○犯販賣毒品，至於是否幫助證人庚○○施用毒品，
      或幫助辛○○販賣毒品，則未據起訴，本院無從審究，此
      外，查無何積極確切證據足證被告甲○○有檢察官所指犯
      行，既不能證明被告甲○○犯罪，揆諸首開說明，依法即
      應諭知無罪。
四、被告庚○○部分：公訴意旨略以：被告庚○○自95年某月至
    95年11月20日止，亦多次販賣海洛因予壬○○及丁○○，自
    95年某月至95年11月25日止，亦多次販賣海洛因予乙○○乙
    節，為被告庚○○所否認，且證人壬○○、丁○○及乙○○
    雖言及此部分，然與監聽譯文不符，而又無其他佐證，從而
    難認被告庚○○有此部分犯行，依法亦應諭知此部分無罪。
肆、撤銷改判之理由：
一、被告庚○○部分：原審以事證明確，予以論罪科刑，固非無
    見，惟賣予壬○○之次數為七次，原審誤為十三次，賣
    予丁○○為五十三次，原審誤為二十次，原判決事實關於
    賣予乙○○之各次價格，漏未記載，就上開參之四部分，
    漏未諭知無罪，尚有未洽，被告庚○○上訴，猶執陳詞，否
    認犯行，為無理由，惟原判決既有上述可議之處，即屬不能
    維持，應由本院撤銷改判，就上開參之四部分諭知無罪，其
    餘部分並審酌被告庚○○販賣對象為四人，次數甚夥，惟所
    得非鉅，於他案服刑時藉會客機會，託親友與證人等串證，
    犯後否認之態度，及本院認定事實較原審多，量刑自應較原
    審重，以符比例原則等一切情狀，量處如主文第二項所示之
    刑。被告庚○○販賣毒品所得財物103500元，應依毒品危害
    防制條例第19條第1項規定沒收，如全部或一部不能沒收時
    ，以其財產抵償之，而扣案被告庚○○所有用供販毒聯絡之
    行動電話0000000000號（含SIM卡，為申請人所有，此為周
    知之事實），亦應同法條宣告沒收。至於，自壬○○、丁○○身上查獲之海洛因毒品，為其2人施用毒品之證物，另被
    告庚○○住處查扣之毒品海洛因數量甚微，其自承有施用海
    洛因之犯習，且其有觀察、勒戒，及強制戒治之紀錄，又有
    多次持有毒品海洛因遭判刑之紀錄，有本院被告前案紀錄表
    在卷可證，是難認該海洛因毒品為供犯本件販賣犯行使用之
    物，爰均不予宣告沒收，留待各該施用毒品案件處理，附此
    敘明。
二、被告甲○○部分：原審誤為有罪判決，被告甲○○上訴指摘
    及此，為有理由，應由本院撤銷改判無罪。至於被告甲○○
    是否另涉幫助施用毒品等罪，應由檢察官另行依法處理。
伍、被告甲○○經合法通知，無正當理由不到庭，爰不待其陳述
    ，逕行判決。
據上論斷，應依刑事訴訟法第371條，第369條第1項前段、第364
條，第301條，第299條第1項前段，毒品危害防制條例第4條第1
項、第17條、第19條第1項、刑法第11條、第47條第1項，判決如
主文。
本案經檢察官李良忠到庭執行職務。
中    華    民    國    97    年    7     月    18    日
                  刑事第十八庭審判長法  官  吳鴻章
                                    法  官  陳健順
                                    法  官  周政達
以上正本證明與原本無異。
如不服本判決，應於收受送達後十日內向本院提出上訴書狀，其
未敘述上訴之理由者並得於提起上訴後十日內向本院補提理由書
（均須按他造當事人之人數附繕本）。
                                    書記官  莊昭樹
中    華    民    國    97    年    7     月    18    日
附錄：本案論罪科刑法條全文
毒品危害防制條例第4條
製造、運輸、販賣第一級毒品者，處死刑或無期徒刑；處無期徒
刑者，得併科新臺幣1千萬元以下罰金。
製造、運輸、販賣第二級毒品者，處無期徒刑或7年以上有期徒
刑，得併科新臺幣7百萬元以下罰金。
製造、運輸、販賣第三級毒品者，處5年以上有期徒刑，得併科
新臺幣5百萬元以下罰金。
製造、運輸、販賣第四級毒品者，處3年以上10年以下有期徒刑
，得併科新臺幣3百萬元以下罰金。
製造、運輸、販賣專供製造或施用毒品之器具者，處1年以上7年
以下有期徒刑，得併科新臺幣1百萬元以下罰金。
前五項之未遂犯罰之。


司法院資訊處製作；財團法人民間司法改革基金會備份。
